【裁判字號】    91,訴,2468
【裁判日期】    920311
【裁判案由】    農會法
【裁判全文】
臺北高等行政法院裁定                            九十一年度訴字第二四六八號
    原      告  台北市士林區農會
    代  表  人  甲○○
    訴訟代理人  盧慶南律師
    被      告  臺北市政府
    代  表  人  乙○○市長）.
    訴訟代理人  黃旭田律師
右當事人間因農會法事件，原告不服行政院農業委員會中華民國九十一年七月十二日
農訴字第九○○一七一○六八號訴願決定，提起行政訴訟，本院裁定如左：
    主  文
原告之訴駁回。
訴訟費用由原告負擔。
    理  由
一、按行政訴訟法第四條第一項規定：人民因中央或地方機關之違法行政處分，認為
    損害其權利或法律上之利益，經依訴願法提起訴願而不服其決定者，得向高等行
    政法院提起撤銷訴訟。而此所謂行政處分，依訴願法第三條第一項規定係指中央
    或地方機關就公法上具體事件所為之決定或其他公權力措施而對外直接發生法律
    效果之單方行政行為而言。次按「備查：指下級政府或機關間就其得全權處理之
    業務，依法完成法定效力後，陳報上級政府或主管機關知悉之謂。」地方制度法
    第二條第五款定有明文。又「備查之目的，在於知悉其事實經過，其原則上權責
    仍在陳報者，由此可知，主管機關就人民團體報請備查案件應加審核，同意者，
    逕為登記存查或函復予以備查；不同意者，應即函復指示令其改正，惟不影響該
    備查案已生之法律效力。如其牴觸相關法律，再依農會法四十二條『農會之決議
    ，有違反法令、妨害公益或逾越其宗旨、任務時，主管機關得令撤銷其決議』規
    定辦理。」行政院農業委員會九十年十二月六日（九○）農輔字第九○○一六二
    一○四號函釋在案。易言之，報請備查僅係一種觀念通知，其目的在於該上級政
    府或主管機關知悉已經過之事實，僅係一種行政資訊的累積與管理，並非法規生
    效要件，因此上級政府或主管機關縱不予備查，亦未產生任何公法上法律效果，
    從而，上級政府或主管機關不予備查之復函，非行政處分至明。此亦為原告所主
    張。
二、本件原告因農會法事件不服被告九十年六月二十七日府建三字第九○○七一九三
    四○○號函、九十年八月三日府建三字第九○○八七五九九○○號函及九十年十
    一月二十三日府建三字第九○一七七五三四○○號函，提起訴願及行政訴訟。經
    查：(一)被告九十年六月二十七日府建三字第九○○七一九三四○○號函係依行政
    院農業委員會九十年五月十四日（九○）農輔字第九○○一二○五七○號函辦理
    ，該函說明二明載：「依行政農業委員會揭號函說明二：『依會議規範第七條規
    定，開會後缺額問題，會議進行中，經主席或出席人提出數額問題時，主席應催
    促暫時離席之人，回至議席，並清點在場人數，：：準此，參加會議人員於簽到
    後，在會議進行中途離席，若無人提出數額問題時，會議仍照常進行：：」，經
    查本案會議當時，主席或出席人並無依會議規範提出數額問題且清點在場人數之
    情形，於會議程序上仍不完備，故該四名理事雖於簽到後因故離席，尚難視同缺
    席一次。」等語，核其函示意旨，並未對原告發生任何法律上之效果，非屬行政
    處分。(二)被告九十年八月三日府建三字第九○○八七五九九○○號函係回復原告
    九十年七月二十七日士農總字第四三四號及九十年七月三十一日士農總字第四三
    九號函之復函，該函主旨及說明二明載，係被告對於原告為九十年七月六日士農
    總字第三八六號函報請備查案不予備查，及原告召開之第九屆第三次理事會若未
    依原告章程第四十三條規定通知應出席人，被告預告將無法同意備查該次會議紀
    錄。揆諸前揭說明，該函非行政處分亦明。(三)被告九十年十一月二十三日府建三
    字第九○一七七五三四○○號函說明四明載：「貴會九十年十一月十五日士農總
    字第六三二號開會通知單訂於本（九十）年十一月二十六日（星期一）召開理事
    會，經查所載「開會事由」為「召開本會第九屆第五次理事會」，與本府前揭九
    十年十月三十日府建三字第九○○八七八二八○○號函要求重新召開第三次理事
    會不符，貴會應不可召開前述之第九屆第五次理事會議」等語，核其意旨亦係對
    於原告召開會議之報請備查案表不予同意之復函，亦非行政處分要無疑義。
三、被告所為前揭三函，既未對原告發生任何法律效果，亦為原告所主張，即非行政
    處分，自非行政訴訟撤銷之訴之對象。雖訴願決定從實體上駁回原告訴願，固有
    未合；惟被告函示既非行政處分，原告提起行政訴訟，顯非合法，應予駁回。
四、至原告主張原告訴狀應由總幹事副署起訴始合法一節；惟查農會之代表人為理事
    會選出之理事長，以資對外代表農會，經查本件起訴狀業經農會及其理事長分別
    蓋印、簽署，有該起訴狀附卷可憑，依行政訴訟法之規定，自發生起訴之效力，
    至該起訴狀於提出時有無經該農會總幹事副署，乃農會內部程序控制，核與對外
    起訴效力無涉，併此敘明。
五、依行政訴訟法第一百零七條第一項第十款、第一百零四條、民事訴訟法第九十五
    條、第七十八條，裁定如主文。
中      華      民      國    九十二    年      三      月     十一     日
                 臺 北 高 等 行 政 法 院   第 六 庭
                             審 判 長 法  官   林 樹 埔
                                      法  官   曹 瑞 卿
                                      法  官   闕 銘 富
右為正本係照原本作成。
如不服本裁定，應於送達後十日內向本院提出抗告狀（須按他造人數附繕本）。
中      華      民      國    九十二    年      三      月     十二     日
                                      書記官   吳 芳 靜


司法院資訊處製作；財團法人民間司法改革基金會備份。
